臺灣高等法院民事裁定
109年度非抗字第111號

再抗告人    李義煌

代  理  人  吳忠德律師  
        
上列再抗告人因與相對人臺灣新光商業銀行股份有限公司間聲請
拍賣抵押物事件，對於中華民國109年10月22日臺灣臺北地方法
院109年度抗字第484號裁定，提起再抗告，本院裁定如下：
    主  文
再抗告駁回。
再抗告程序費用由再抗告人負擔。
    理  由
按對於非訟事件抗告法院之裁定再為抗告，僅得以其適用法規
  顯有錯誤為理由，非訟事件法第45條第3項定有明文。而所謂
  「適用法規顯有錯誤」，係指原法院就其取捨證據所確定之事
  實適用法規顯有錯誤而言，不包括漏未斟酌證據及認定事實錯
  誤之情形在內（最高法院63年台上字第880號判例意旨參照）
  。又最高限額抵押權人於債權已屆清償期而未受清償者，得聲
  請法院拍賣抵押物，就其賣得價金而受清償，故祗須其抵押權
  已經依法登記，且抵押債權已屆清償期而未受清償，法院即應
  為准許拍賣抵押物之裁定，此觀民法第881條之17準用同法第8
  73條規定自明。而抵押債權是否已屆清償期，法院僅須就抵押
  權人提出之證據為形式上之審查，倘形式上審查抵押債權人提
  出之證據，已足以證明抵押債權已屆清償期，法院即應為許可
  拍賣抵押物之裁定，至就此項法律關係倘有爭執，自應另行提
  起訴訟，以求解決（最高法院93年度台抗字第48號、94年度台
  抗字第615號、94年度台抗字第740號裁定意旨參照）。
本件相對人於臺灣臺北地方法院（下稱臺北地院）以再抗告人
  於民國104年4月27日，將其所有如臺北地院109年度司拍字第3
  10號裁定附表所示之不動產，設定本金最高限額新臺幣（下同
  ）1,116萬元抵押權予相對人（下稱系爭抵押權），並辦理登
  記在案，詎再抗告人分別於104年4月27日、108年7月30日向相
  對人借款380萬元、350萬元、200萬元、100萬元，已屆清償期
  而尚欠8,566,136元及利息、違約金未清償為由，聲請拍賣抵
  押物，臺北地院為形式上審查，認其並無不合，以裁定予以准
  許，再抗告人不服，提起抗告，原法院亦維持臺北地院准予拍
  賣之裁定，駁回再抗告人之抗告。
次按抗告法院為裁定前，應使因該裁定結果而法律上利益受影
  響之關係人有陳述意見之機會；最高限額抵押權人聲請拍賣抵
  押物事件，法院於裁定前，就抵押權所擔保之債權額，應使債
  務人有陳述意見之機會，非訟事件法第44條第2項前段、第74
  條固分別定有明文。惟上開規定賦予債務人或利害關係人陳述
  意見之機會，無非在於保障其等程序權，是不論係被動受法院
  通知而為意見之陳述，或主動對法院陳述意見，對於其程序權
  保障之程度及法律效果並無不同，均與上開規定無違。又非訟
  事件法第74條規定之立法意旨，係因最高限額抵押權雖曾經地
  政機關辦理登記，惟其債權額未確定，故於聲請拍賣抵押物程
  序易生爭執，為兼顧債權人及債務人雙方之權益，法院於裁定
  前，應使債務人就所擔保之「現存」債權額有陳述意見之機會
  ，以保障債務人之程序利益。再抗告人雖辯稱：臺北地院司法
  事務官、原法院為裁定前，未通知或給予伊陳述意見之機會，
  違反非訟事件法第44條、第74條規定，而有適用法規顯有錯誤
  之情事等語。惟查：
㈠臺北地院司法事務官業於109年9月9日通知再抗告人就系爭抵押
  權擔保之債權額陳述意見，有臺北地院民事庭函、送達證書等
  件附卷可稽（見臺北地院109年度司拍字第310號卷第38、39頁
  ），核與非訟事件法第74條規定已屬相符。又再抗告人對臺北
  地院司法事務官所為拍賣抵押物裁定提起抗告，並以抗告狀陳
  述其對相對人聲請拍賣抵押物之意見，有抗告狀在卷可查（見
  原法院卷第15、16頁），揆諸上開說明，再抗告人之程序權業
  受保障，況再抗告人於原法院所提抗告意旨係屬實體法上之爭
  執，本非拍賣抵押物非訟程序所得審究，則原裁定未審酌再抗
  告人此部分意見，亦未再另行通知再抗告人陳述意見，自無違
  反非訟事件法第44條第2項前段規定之意旨。
㈡因此，再抗告人辯稱臺北地院司法事務官、原法院為裁定前，
  未通知或給予陳述意見之機會，違反非訟事件法第44條、第74
  條規定，適用法規顯有錯誤云云，並非可採。　
綜上所述，原法院依相對人提出之他項權利證明書、抵押權設
  定契約書、借款契約書、土地及建物登記謄本、催告函、掛號
  郵件收件回執等件（見臺北地院109年度司拍字第310號卷第6
  至31、41至44頁），為形式上審查，認定系爭債務已屆清償期
  ，因而維持臺北地院所為准許拍賣抵押物之裁定，裁定駁回再
  抗告人之抗告，經核於法洵無違誤。再抗告意旨指摘原裁定不
  當，聲明廢棄，為無理由，應予駁回其再抗告。
據上論結，本件再抗告為無理由。依非訟事件法第46條、第21
  條第2項、民事訴訟法第495條之1第2項、第481條、第449條第
  1項、第95條、第78條，裁定如主文。　
中　　華　　民　　國　　109 　年　　12　　月　　31　　日
              民事第二庭   
                  審判長法  官  陳容正
                        法  官  劉素如
                        法  官  李昆曄
正本係照原本作成。
不得抗告。
中　　華　　民　　國　　110 　年　　1 　　月　　4 　　日

                        書記官  李華倫